臺灣臺中地方法院刑事判決　　　　　　　　　　　　　　九十一年訴字第五一一號
　　公　訴　人　臺灣臺中地方法院檢察署檢察官
　　被　　　告　丙○○
　　選任辯護人　陳惠伶
右列被告因偽造文書案件，經檢察官提起公訴（九十一年度偵字第一六八號），本院
判決如左：
    主  文
丙○○偽造印章，足以生損害於他人，處有期徒刑參月，如易科罰金以參佰元折算壹
日，緩刑貳年。偽造之「黃樹根」印章壹顆及臺中縣外埔鄉農會存單摺掛失止付申請
書上偽造之「黃樹根」印文壹枚、臺中縣外埔鄉農會存單摺喪失補領書上偽造之「黃
樹根」印文壹枚均沒收。
    事  實
一、丙○○明知其公公黃樹根之臺中縣外埔鄉農會活期存款存摺（帳號000000
    00000000）並未遺失，竟於黃樹根患有多重障礙及老人痴呆症無法辨別
    事務之情狀下，未經黃樹根同意，於民國九十年六月二十一日擅自委由不知情之
    刻印業者偽刻黃樹根之印章一顆，足以生損害於黃樹根，並持之向農會人員偽稱
    黃樹根之存摺遺失，自詡為代理人，於存單摺掛失止付申請書上書立「代理人丙
    ○○」，並於存單摺掛失止付申請書之申請人欄及存單摺喪失補領書之存戶欄蓋
    用前述偽造之「黃樹根」印章各一次，再將該申請書及補領書交予農會人員用以
    申請補發活期存款存摺，丙○○取得新存摺後，即自行保管該存摺。嗣於同年月
    二十六日黃樹根之女乙○○至農會查詢，始查悉上情。
二、案經乙○○告發及臺中縣警察局大甲分局報告臺中地方法院檢察署檢察官偵查起
    訴。
    理  由
一、訊據被告丙○○固坦承於九十年六月二十一日向委託不詳之刻印業者代刻黃樹根
    之印章，並至臺中縣外埔鄉農會之存單摺掛失止付申請書及存單摺喪失補領書上
    蓋用前開黃樹根印章之事實，惟矢口否認有何犯行，辯稱：伊公公黃樹根說他存
    摺遺失叫伊帶他去辦，伊才帶黃樹根到外埔鄉農會補辦存摺，且黃樹根稱印章找
    不到，伊才會在前往外埔鄉農會途中委託不詳之刻印業者代刻黃樹根之印章云云
    。經查：被告於存單摺掛失止付申請書及存單摺喪失補領書上蓋用偽造之黃樹根
    印章各一次，此有臺中縣外埔鄉農會之存單摺掛失止付申請書影本及存單摺喪失
    補領書影本各一紙附卷可稽。又黃樹根於九十年四月十九日即經鑑定係有重度多
    重障，並領有身心障礙手冊，有該手冊影本在卷可佐，核與證人甲○○即黃樹根
    之看護於九十一年七月二日本院審理時證稱：黃樹根可以講話但是頭腦不清楚，
    他聽得懂別人說的話，他會回答，但是他自己不知道他所說的話是什麼等語相符
    ，足證黃樹根理解及表達能力均有障礙，事實上並無法為完全之意思表示進而授
    權被告代刻印章及蓋用印文。被告為黃樹根之媳婦，且其亦自稱黃樹根平日多由
    其照顧等語，足認黃樹根無法為完全意思表示之情形應為被告所知悉，被告辯稱
    其行為均基於黃樹根之授權云云，顯係卸責之詞，不足採信，本件事證已臻明確
    ，被告之犯行堪以認定。
二、核被告所為，係犯刑法第二百十七條第一項之偽造印章罪。其將偽造之印章持以
    蓋用於存單摺掛失止付申請書及存單摺喪失補領書上，當然產生該印章之印文，
    祇成立偽造印章罪，不再另論偽造印文罪，附此敘明。公訴人就被告偽造黃樹根
    印章之事實，在犯罪事實雖已記載明確，惟起訴法條誤引刑法第二百十七條第二
    項盜用印章罪，容屬誤寫，附此敘明。被告利用不知情之刻印業者偽刻黃樹根之
    印章，為間接正犯。爰審酌被告之犯罪手段、智識程度及所偽造者為其公公黃樹
    根之印章，僅用以申請黃樹根之補發存摺，且申請補發之存摺未供其他不法目的
    使用，此次犯行所生之損害尚屬輕微，惡性並非重大等一切情狀，量處如主文所
    示之刑，並諭知易科罰金之折算標準。末查被告前未受有期徒刑以上刑之宣告，
    有臺灣高等法院被告全國前案紀錄表一紙在卷可稽，其因一時短於思慮，致罹刑
    章，經此教訓，當知所警惕，信無再犯之虞，本院認為前開對其宣告之刑以暫不
    執行為適當，爰宣告緩刑二年，以啟自新。被告偽造之「黃樹根」印章一顆及臺
    中縣外埔鄉農會存單摺掛失止付申請書上偽造之「黃樹根」印文一枚、臺中縣外
    埔鄉農會存單摺喪失補領書上偽造之「黃樹根」印文一枚，均應刑法第二百十九
    條之規定宣告沒收。
三、公訴意旨謂被告未經黃樹根之同意，偽造存單摺掛失止付申請書並將該申請書交
    予農會人員補發活期存款存摺乙本，因認其涉有刑法第二百十條偽造私文書、第
    二百十六條行使偽造私文書罪嫌。惟按刑法第二百十條之偽造文書以無制作權人
    冒用他人之名義制作不實之文書為成立要件，經查本件被告已於存單摺掛失止付
    申請書上載明「代理人丙○○」，則代理人所做成文書之名義人即為代理人本身
    ，縱有冒用代理資格，其仍係以自己名義做成文書，僅其內容虛偽而已，是被告
    所為顯與刑法第二百十條偽造私文書罪之構成要件不合，無成立該罪責之餘地。
    又被告以代理人名義所填制之存單摺掛失止付申請書及存單摺喪失補領書均非屬
    偽造之私文書，已如前述，則其後持之向台中縣外埔鄉農會辦理存摺補發之行為
    與刑法第二百十六條行使偽造私文書罪之構成要件亦屬有間，而難認被告有行使
    偽造私文書之犯行，且復查無其他積極證據足認被告有偽造私文書及行使偽造私
    文書之犯行，此部分自屬不能證明被告犯罪，然公訴人認此與上開偽造印章之行
    為，具有高低度行為之吸收關係，為實質上一罪，爰不另為無罪之諭知，併此敘
    明。
據上論斷，應依刑事訴訟法第二百九十九條第一項前段，刑法第二百十七條第一項、
第四十一條第一項前段、第七十四條第一款、第二百十九條，罰金罰鍰提高標準條例
第二條，判決如主文。
本案經檢察官廖淑華到庭執行職務。
中     華     民      國     九十一     年      七     月      十六     日
                                      臺灣臺中地方法院刑事第一庭
                                          法  官  陳  慧  珊
右正本證明與原本無異。
如不服本判決，應於判決送達後十日內向本院提出上訴狀，上訴於臺灣高等法院臺中
分院( 須附繕本 )。
                                          書記官
中     華     民      國     九十一     年      七     月      十六     日
附錄本案論罪科刑法條全文：
刑法第二百十七條第一項：
偽造印章、印文或署押，足生損害於公眾或他人者，處三年以下有期徒刑。
